【裁判字號】    95,判,847
【裁判日期】    950608
【裁判案由】    營業稅
【裁判全文】
最  高  行  政  法  院  判  決
                                     95年度判字第00847號
上  訴  人  美達煤氣有限公司
代  表  人  丁○○
訴訟代理人  丙○○
被 上訴 人  財政部臺灣省北區國稅局
代  表  人  甲○○
                        （送達代收人 乙○○
上列當事人間因營業稅事件，上訴人不服中華民國93年11月30日
臺北高等行政法院92年度訴字第1348號判決不利上訴人之部分，
提起上訴。本院判決如下：
    主  文
上訴駁回。
上訴審訴訟費用由上訴人負擔。
    理  由
壹、本件上訴人主張：上訴人雖於民國（下同）88年間銷售液化
    石油氣新臺幣（下同）7,525,154元漏未開立統一發票，惟
    上訴人已於89年3月初就短開部份彙總補開發票，並併同89
    年3、4月份一併繳稅申報在案，此依稅捐稽徵法第48條之1
    規定，應免予處罰。雖被上訴人於89年2月19日發函上訴人
    ，擬進行調閱帳簿憑證，惟依最高行政法院84年判字第1927
    號要旨，該函充其量僅為預先告知上訴人準備相關資料之通
    知函，非是已有具體違章漏稅事實後之調查事證，故非稅捐
    稽徵法第48條之1之稽徵機關指定調查人員進行調查情形，
    故原審顯有判決不適用法規或適用不當之違法。又上訴人於
    被上訴人來函通知檢送帳證以供查閱後，既已先行補報繳納
    稅款，縱有可罰性，其程度顯較被上訴人耗費時間、人力、
    物力查核漏稅違章資料後之情形為輕，即應較財政部93年3
    月29日修正之「稅務違章案件裁罰金額或倍數參考表」之2
    倍罰鍰，為更低倍數之罰鍰或減免，才符比例原則之合目的
    性原則及適當原則。此觀財政部93年6月9日北區稅法二字第
    09300113962號函，亦指出被上訴人於裁罰處分核定前，應
    適用本件課稅稅額之2倍罰鍰之較低倍數裁罰。況上訴人於
    接獲被上訴人通知函後，於被上訴人未獲悉上訴人有違章情
    事前，即自行主動查核申報補繳稅款，若與經稽徵機關發覺
    違章事實，於裁罰核定前補繳稅款的情形同視，更有違舉重
    以明輕之法理，爰請求廢棄原判決不利上訴人之部分。
貳、被上訴人則以：查上訴人經核定應使用統一發票，於88年間
    銷售液化石油氣計收取價款7，525,154元，涉嫌未依法開立
    統一發票，逃漏營業稅376,258元，有承諾書、統一發票明
    細表影本、統一發票影本、所得稅結算申報書影本等資料可
    稽，違章事證明確，洵堪認定。本件係臺北縣政府稅捐稽徵
    處89年度選案查核「桶裝液化瓦斯存貨有無依規定開立發票
    」專案查核案件，依財政部80年8月16日台財稅第801253598
    號函釋「稅捐稽徵法第48條之1進行調查之作業步驟及基準
    日之認定原則」有關個案調查案件，以進行調查之最先作為
    之日為調查基準日，本件臺北縣政府稅捐稽徵處係於89年2
    月19日發函通知上訴人限期提供帳簿憑證等相關課稅資料接
    受調查，是本件調查基準日應為89年2月19日，而上訴人89
    年3、4月份營業稅於89年5月15日繳納，繳款日期在調查基
    準日之後，自無法予以免罰，故本件原處罰鍰1,128,700元
    經原審，論予維持，並無不合。上訴人主張各節，業經原審
    詳為審酌論駁在案，其為判決確定之事實，並無違背法令，
    要難符合行政訴訟法第242條規定之要件，是所訴核不足採
    等語，資為抗辯。
參、原審斟酌全辯論意旨及調查證據之結果，以：本件係臺北縣
    政府稅捐稽徵處依89年度專案選案查核作業計畫所查獲，以
    桶裝液化瓦斯經銷商於87年及88年有無依規定開立發票，為
    查核標的，從電腦列印清冊選查60家，包括上訴人，此有該
    查核作業計畫附原處分卷首頁可稽，並據被上訴人於本院審
    理時陳稱：「就上訴人營業類別來看，其存貨量已有異常。
    依消防法規定，桶裝瓦斯零售業的庫存量最多只能有500公
    斤，若1公斤以30元來算，應該是15,000元，進項稅額頂多
    是750元。但上訴人88年12月底的留抵稅額還有38,405元，
    表示其進貨還有太多沒有賣掉的，所以懷疑上訴人有漏開發
    票」等情在卷，依財政部80年8月16日台財稅第801253598號
    函頒「稅捐稽徵法第48條之1進行調查之作業步驟及基準日
    之認定原則」，有關個案調查案件，係以進行調查之最先作
    為之日為調查基準日，本件臺北縣政府稅捐稽徵處係於89年
    2月19日發函通知上訴人限期提供帳簿憑證等相關課稅資料
    接受調查，為上訴人所自認，並於原審審理時坦承在案，是
    本件調查基準日應為89年2月19日，而上訴人於88年漏開之
    統一發票，至89年3月才補行開立，連同89年3、4月份營業
    稅於89年5月15日申報繳納，其繳款日期在調查基準日之後
    ，乃經稽徵機關進行調查後始補報並補繳所漏稅款，核與稅
    捐稽徵法第48條之1第1項規定之免罰要件不符，自無法予以
    免罰。又臺北縣政府稅捐稽徵處按上訴人所漏稅額處3倍罰
    鍰計1,128,700元，尚在法定罰鍰額度內，本無不合。惟於
    本件審理中，被上訴人具狀表示（由機關及代表人名義）財
    政部於93年3月29日已修正公佈「稅務違章案件金額或倍數
    參考表」之規定。依稅捐稽徵法第48條之3及財政部85年8月
    2日台財稅第851912487號函令，本件既屬裁罰尚未確定案件
    ，有「從新從輕」處罰原則之適用，而本件上訴人於裁罰處
    分核定前已補繳稅款及以書面承認違章事實，是依修正後「
    稅務違章案件金額或倍數參考表」規定，准予改按所漏稅額
    處2倍罰鍰計752,500元等語，並於言詞辯論時重複聲明同意
    將原裁處罰鍰變更為752,500元，即已就訴訟標的為部分之
    認諾，並不涉及公益，原審乃依其認諾部分為被上訴人部分
    敗訴之判決。綜上所述，原處分（復查決定含原裁罰處分）
    關於罰鍰超過752,500元部分，被上訴人已經認諾予以撤銷
    ，訴願決定此部分，亦難維持，應由原審一併予以撤銷，而
    原罰鍰於752,500元範圍內，於法並無不合，復查及訴願決
    定遞予維持，均無違誤，乃判決駁回此部分上訴人在原審之
    訴。
肆、本院按：
  一、「營業人銷售貨物或勞務，應依本法營業人開立銷售憑證
      時限表規定之時限，開立統一發票交付買受人。」、「營
      業人除本法另有規定外，不論有無銷售額，應以每2月為1
      期，於次期開始15日內，填具規定格式之申報書，檢附退
      抵稅款及其他有關文件。向主管機關申報銷售額、應納或
      溢付營業稅額。」、「營業人有左列情形之一者，主管機
      關得依照查得之資料，核定其銷售額及應納稅額並補徵之
      ：一、．．．四、短、漏報銷售額者。」、「納稅義務人
      ，有左列情形之一者，除追繳稅款外，按所漏稅額處1倍
      至10倍罰鍰，並得停止其營業：一、．．．三、短報或漏
      報銷售額者。」及「本法第51條第1款至第6款之漏稅額，
      依左列規定認定之：一、第1款至第4款及第6款，以經主
      管稽徵機關依查得之資料，核定應補徵之應納稅額為漏稅
      額。」分別為行為時營業稅法第32條、第35條第1項、第
      43條第1項第4款、第51條第3款及同法施行細則第52條第2
      項第1款所明定。經查本件上訴人為經核定應使用統一發
      票之營利事業，惟於88年度期間銷售液化石油氣計收取價
      款7,525,154元，涉嫌未依法開立統一發票，計逃漏營業
      稅376,258元，案經臺北縣政府稅捐稽徵處查獲，審理違
      章成立，乃核定追繳營業稅37 6,258元（上訴人已繳納）
      ，並按所漏稅額處3倍罰鍰計1,128,700元（計至百元止）
      。上訴人對罰鍰處分不服，申請復查，未獲變更，嗣提起
      訴願，經遭駁回，乃提起本件行政訴訟。
  二、次按「納稅義務人自動向稅捐稽徵機關補報並補繳所漏稅
      款者，凡屬未經檢舉、未經稽徵機關或財政部指定之調查
      人員進行調查之案件，左列之處罰一律免除；其涉及刑事
      責任者，並得免除其刑：一、本法第41條至第45條之處罰
      。二、各稅法所定關於逃漏稅之處罰」，復為稅捐稽徵法
      第48條之1第1項所規定。經查，被上訴人概括承受前之原
      臺北縣政府稅捐稽徵處按上訴人所漏稅額處3倍罰鍰計1,
      128,700元，尚在法定罰鍰額度內，本無不合。惟被上訴
      人於原審法院審理中具狀表示（由機關及代表人名義）：
      「財政部於93年3月29日修正公佈「稅務違章案件金額或
      倍數參考表」之規定為：「．．．三、短報或漏報銷售額
      者．．．二、銷貨時未依法開立發票，且於申報當期銷售
      領時亦未列入申報。．．．按所漏稅額處3倍罰鍰。但於
      裁罰處分核定前已補報補繳稅款及以書面或於談話筆（紀
      ）錄中承認違章事實者，處2倍之罰鍰。」依稅捐稽徵法
      第48條之3及財政部85年8月2日台財稅第851912487號函令
      ，本件既屬裁罰尚未確定案件，有「從新從輕」處罰原則
      之適用，而本件上訴人於裁罰處分核定前已補繳稅款及以
      書面承認違章事實，是依修正後「稅務違章案件金額或倍
      數參考表」規定，准予改按所漏稅額處2倍罰鍰計752,500
      元」等語（原審卷第23頁），原審乃依其認諾部分為被告
      部分敗訴之判決，自無不合。上開「稅務違章案件金額或
      倍數參考表」業已斟酌受罰人於核定前已補報補繳稅款及
      承認違章事實之情形，而訂定裁量標準，自屬妥適，上訴
      意旨請求重課低於「稅務違章案件金額或倍數參考表」之
      2倍罰鍰額，於法不合，為無理由。
  三、上訴論旨，另執前詞以：被上訴人於89年2月19日發函上
      訴人，擬進行調閱帳簿憑證，並非稅捐稽徵法第48條之1
      之稽徵機關指定調查人員進行調查，上訴人已於89年3月
      初就短開部份彙總補開發票，並併同89年3、4月份一併繳
      稅申報在案，此依稅捐稽徵法第48條之1規定，應免予處
      罰云云，指摘原判決違誤，求予廢棄；惟查原審斟酌全辯
      論意旨及調查證據之結果，以：本件係臺北縣政府稅捐稽
      徵處89年度選案查核「桶裝液化瓦斯存貨有無依規定開立
      發票」專案查核案件，依財政部80年8月16日台財稅第801
      253598號函頒「稅捐稽徵法第48條之1進行調查之作業步
      驟及基準日之認定原則」，有關個案調查案件，係以進行
      調查之最先作為之日為調查基準日，本件臺北縣政府稅捐
      稽徵處係於89年2月19日發函通知上訴人限期提供帳簿憑
      證等相關課稅資料接受調查，為原審所認定之事實，是本
      件調查基準日應為89年2月19日，而上訴人於88年漏開之
      統一發票，至89年3月才補行開立，連同89年3、4月份營
      業稅於89年5月15日申報繳納，其繳款日期在調查基準日
      之後，乃經稽徵機關進行調查後始補報並補繳所漏稅款，
      核與稅捐稽徵法第48條之1第1項規定之免罰要件不符，自
      無法予以免罰，因將原決定及原處分除認諾部分外均予維
      持，駁回上訴人之訴，核無違誤。上訴人之上訴難認有理
      由，應予駁回。
據上論結，本件上訴為無理由，爰依行政訴訟法第255條第1項、
第98條第3項前段，判決如主文。
中    華    民    國    95    年    6     月    8     日
                  第一庭審判長法  官  葉  振  權
                              法  官  陳  秀  美
                              法  官  劉  鑫  楨
                              法  官  梁  松  雄
                              法  官  劉  介  中
以  上  正  本  證  明  與  原  本  無  異
中    華    民    國    95    年    6     月    9     日
                              書記官  吳  玫  瑩


司法院資訊處製作；財團法人民間司法改革基金會備份。
